【裁判字號】    99,台上,6712
【裁判日期】    991028
【裁判案由】    妨害性自主
【裁判全文】
最高法院刑事判決            九十九年度台上字第六七一二號
上  訴  人  甲○○
選任辯護人  蔡宏修律師
上列上訴人因妨害性自主案件，不服台灣高等法院中華民國九十
八年三月十二日第二審判決（九十七年度上訴字第四八三三號，
起訴案號：台灣板橋地方法院檢察署九十六年度偵字第一０五八
二號），提起上訴，本院判決如下：
    主  文
上訴駁回。
    理  由
按刑事訴訟法第三百七十七條規定：上訴於第三審法院，非以判
決違背法令為理由，不得為之。是提起第三審上訴，應以原判決
違背法令為理由，係屬法定要件。如果上訴理由書狀並未依據卷
內訴訟資料，具體指摘原判決不適用何種法則或如何適用不當，
或所指摘原判決違法情事，顯與法律規定得為第三審上訴理由之
違法情形，不相適合時，均應認其上訴為違背法律上之程式，予
以駁回。本件原審經審理結果，認為上訴人甲○○有原判決事實
欄所記載對當時未滿十歲之被害人Ａ童（代號00000000，真實姓
名及年齡詳卷）強制性交之犯行明確，因而撤銷第一審之科刑判
決，改判仍論上訴人以對未滿十四歲女子犯強制性交罪，處有期
徒刑十二年。已詳敘其調查、取捨證據之結果及憑以認定犯罪事
實之心證理由。並就上訴人否認犯行之供詞及其所辯各語認非可
採，予以論述及指駁。從形式上觀察，原判決尚無足以影響判決
結果之違背法令情形存在。上訴意旨略稱：(1)原判決謂除Ａ童、
Ａ童之母Ｂ女（姓名詳卷）及證人張○○（即Ａ童安親班老師）
之供述外，其餘所引用被告以外之人於審判外之供述或非供述證
據，因被告及辯護人等均未對之表示意見或聲明異議，又無不當
取供及證明力明顯過低之瑕疵，依刑事訴訟法第一百五十九條之
五第二項規定，應有證據能力云云；但未說明上訴人及其選任辯
護人如何係「明知」各該證據有同法第一百五十九條第一項之情
形，並就非供述證據誤依該規定為認定有無證據能力之依據，有
理由不備、適用法則不當之違法。(2)原判決事實欄記載上訴人於
民國○○○年○月○日○○時三十二分許以其持用行動電話撥打
安親班電話，欲拐騙Ａ童出來再逞私慾等情，於理由則稱Ａ童之
安親班老師於Ａ童遭上訴人性侵害後二日，即○○○年○月○日
○○時三分四秒接獲上訴人假冒Ａ童父親之電話云云，前後認定
時間不同，有證據上理由矛盾之違法。(3)Ａ童對其如何坐上上訴
人騎乘之機車、上訴人如何與其性交，供述不一，且於第一審作
證時有Ｂ女陪同備妥文稿在旁提示，其證言顯有瑕疵，真實性可
疑；Ｂ女、張○○證述上訴人於上開時間打電話至Ａ童安親班等
情，充其量僅能證明有該事實，並不能推論上訴人必有Ａ童所稱
對其強制性交之犯行。原審對各該有利上訴人之證據未予採取，
又未說明不採之理由，有理由不備之違法。(4)上訴人罹患大腸癌
第三期，經醫院多次化學治療，須門診追蹤，性能力大為減弱而
不舉，上訴人請求傳喚證人即已與上訴人離婚但仍同居一起之前
妻李○○以證明其事，原審拒不調查，有調查職責未盡之違法等
語。惟查：採證認事、取捨證據及證據證明力之判斷，乃事實審
法院之職權，苟其採證認事之論斷無違證據法則，即不容任意指
為違法。原判決認定上訴人有對Ａ童強制性交之犯行，係以上開
事實業據Ａ童於警詢、偵查中及第一審指證不移，有○○醫院○
○分院受理疑似性侵害事件驗傷診斷書（記載Ａ童於○○○年○
月○日經該醫院驗傷診斷結果，其陰道三點鐘及六點鐘位置有新
裂傷，併有表淺擦傷。並顯示Ａ童案發三日後驗傷時，該傷勢猶
未癒合、清晰可見）、案發地點附近監視器所攝錄之畫面翻拍照
片（監視器於○○○年○月○日二十一時許攝得一名男子騎乘機
車，座位前方乘坐一名女童，從大門進入停車場內，可清楚辨認
該男子之穿著及機車之車型、車色，分別與上訴人為警拘提到案
時之穿著及其騎乘機車之車型、車色相符，足認該名男子即係上
訴人無訛；另監視器所攝錄之貨車，與案發後警方在案發停車場
內，所查出並拍攝上訴人所使用及係在該處對Ａ童性侵害之車輛
，係同一部貨車）、上訴人持用行動電話機顯示撥出紀錄之照片
及通聯紀錄（顯示上訴人猶於○○○年○月○日十六時許以其持
用行動電話撥打Ａ童安親班之市內電話，惟未通話隨即掛斷）、
上訴人作案時所騎乘機車車籍查詢－基本資料詳細畫面等在卷可
稽，並參酌上訴人供陳上開機車、貨車均為其所使用無訛，Ｂ女
、張○○亦均證述Ａ童之安親班於上揭時間接獲一男子打來電話
，該名男子謊稱係Ａ童之父親之情，堪認上訴人確有Ａ童指訴之
上揭犯行各等情。俱依卷證資料逐為審認、論駁綦詳。其推理論
斷衡諸經驗及論理等證據法則皆無違背，即不容指為違法。又上
揭除Ａ童、Ｂ女及張○○之供述外，原判決其餘引用被告以外之
人於審判外之供述（即Ａ童診斷證明書）或非供述證據（即監視
器翻拍照片、通聯紀錄、手機照片、車輛查詢資料等），業據上
訴人及其選任辯護人於第一審行準備程序時表示對各該證據之證
據能力無意見，及於原審準備程序稱「同原審辯護人所述」各語
，有各該準備程序筆錄可查（見第一審卷第一八頁，原審卷第三
七頁），顯見上訴人及其選任辯護人對於各該證據之證據能力均
未有所爭執。是原判決就其中供述證據部分，認雖不符刑事訴訟
法第一百五十九條之一至之四等四條之規定，而經當事人於審判
程序同意作為證據，法院審酌該言詞陳述或書面陳述作成時之情
況，認為適當者，得為證據，或當事人、代理人或辯護人於法院
調查證據時，知有刑事訴訟法第一百五十九條第一項不得為證據
之情形，而未於言詞辯論終結前聲明異議者，視為有前項之同意
，依同法第一百五十九條之五規定，均得為證據，於法自無不合
。至於上揭非供述證據部分，原判決已說明其審酌各該等證據資
料並無不當取得或證明力明顯過低之情形，非無證據能力，乃併
予採取，亦難謂有何違誤。且查：(一)告訴人、證人之陳述有部分
前後不符，或相互間有所歧異時，究竟何者為可採，法院仍得本
其自由心證予以斟酌，非謂一有不符或矛盾，即應認其全部均為
不可採信。原判決以Ａ童遭上訴人性侵害時，僅為未滿十歲之幼
童，對於男女間性行為本不甚理解，其對於遭上訴人性交之詳細
時間、方式等細節，自然無法記憶完全，復就同一被害事實，反
覆接受不同司法人員之調查、訊問，致於各次訊問時，未能作精
確之陳述，然其對於遭上訴人強制性交等主要情節之陳述，則前
後大致相符，不能僅以其對於被害時間、方式等小部分細節之供
述有所不同，而認其證述為有瑕疵等情，乃採Ａ童之證詞為論罪
之基礎，於法自無違誤可言。(二)、上訴人猶於○○○年○月○日
下午以其持用行動電話撥打Ａ童安親班之市內電話，欲帶Ａ童外
出，足以印證上訴人確有Ａ童所指訴對其性侵害之犯行，業據原
判決依憑卷內資料論斷明確，至於其所認定之時間（分、秒）之
正確與否，與上訴人基本犯罪事實之認定不生影響，不得執為適
法之第三審上訴理由。(三)、上訴人對Ａ童性侵害時，其陰莖係呈
勃起狀態，迭據Ａ童於警詢及第一審證述在卷，復有財團法人○
○○○綜合醫院○○○年○○月○○○日○○醫文字第000000號
函覆原審之「病情說明書」附卷可稽（記載：「此病患＜即原審
執以查詢病情之上訴人＞為橫結腸惡性腫瘤，照醫學論述應不致
引起性功能障礙」等語），事實已臻明瞭，上訴人猶於原審請求
訊問其前妻李○○以證明其性功能如何，自不具調查證據之必要
性，原審未為該無益之查證，復未說明毋庸調查之理由，俱於判
決無影響，與得執為第三審上訴理由之違法情形，亦不相適合。
經核上訴意旨，係置原判決所為明白論斷於不顧，仍持已為原判
決指駁之陳詞，專憑己意再事爭辯，或任意指摘原判決違法，難
認已符合首揭法定之第三審上訴要件。本件上訴違背法律上之程
式，應予駁回。
據上論結，應依刑事訴訟法第三百九十五條前段，判決如主文。
中    華    民    國  九十九  年    十    月  二十八  日
                      最高法院刑事第九庭
                          審判長法官  邵  燕  玲  
                                法官  李  伯  道  
                                法官  孫  增  同  
                                法官  施  俊  堯  
                                法官  李  嘉  興  
本件正本證明與原本無異
                                      書  記  官  
中    華    民    國  九十九  年   十一   月    三    日
                                                     ｍ

司法院資訊處製作；財團法人民間司法改革基金會備份。
